【裁判字號】    99,交附民,133
【裁判日期】    991019
【裁判案由】    請求賠償損害
【裁判全文】
臺灣嘉義地方法院刑事附帶民事訴訟判決
原      告  乙○○
被      告  甲○○
上列被告因公共危險等案件（本院99年度交訴字第47號），經原
告提起附帶民事訴訟，請求損害賠償，本院判決如下：
    主  文
被告應給付原告新臺幣壹拾萬玖仟捌佰肆拾元及自民國九十九
年八月三日起至清償日止，按年息百分之五計算之利息。
原告其餘之訴駁回。
訴訟費用新臺幣壹仟元，由被告負擔新臺幣貳佰元，餘由原告負
擔。
本判決原告勝訴部分得假執行。
原告其餘假執行之聲請駁回。
    事  實  及  理  由
一、原告主張：甲○○於民國98年9月12日凌晨2時許，駕駛車牌
    號碼N7-8717號自用小客車，由嘉義市○○路366號「凍仔腳
    檳榔攤」前欲起駛前行，適乙○○騎乘車牌號碼LUT-923自
    後方同向行駛前來，甲○○本應注意讓行進中之車輛優先通
    行，且依當時天氣晴、無障礙物、視距良好等情況，並無不
    能注意之情事，竟疏未注意後方行進中之車輛，即貿然向左
    起駛前行，與乙○○發生擦撞，致乙○○倒地，受有左肘尺
    骨鷹嘴突閉鎖性骨折、左肘關節僵直等傷害，爰依侵權行為
    之法律關係，請求被告賠償醫藥費新臺幣（下同）15,043元
    、機車修理費9,200元、喪失勞動能力之損失300,000元及精
    神慰撫金120,000元，共計444,243元等語，並聲明：被告應
    給付原告444243元，及自起訴狀繕本送達翌日起至清償日止
    ，按年息百分之5計算之利息。
二、被告則以：伊未駕車擦撞原告，對於原告所受之傷害無須
    損害賠償之責等語置辯，並聲明：原告之訴駁回。
三、原告主張：甲○○於98年9月12日凌晨2時許，駕駛車牌號碼
    N7-8717號自用小客車，由嘉義市○○路366號「凍仔腳檳榔
    攤」前欲起駛前行，適伊騎乘車牌號碼LUT-923自後方同向
    行駛前來，致伊人車倒地，受有左肘尺骨鷹嘴突閉鎖性骨折
    、左肘關節僵直等傷害事實，為被告所不爭執，並業經本院
    調取本院99年度交訴字第47號刑事案件全卷，含本件車禍事
    故之道路交通事故調查報告表（一）（二）、道路交通事故
    現場圖各1紙及肇事照片9張、衛生署嘉義醫院診斷證明書等
    資料查閱屬實。惟被告則以前揭情詞置辯，是本件爭點為：
    (一)被告有無過失？(二)原告得請求之金額為何？茲論述如
    下：
(一)被告有無過失部分
  1.證人即原告於本院99年度交訴字第47號公共危險等案件審理
    時證稱：被告於嘉義市○○路366號「凍仔腳檳榔攤」買檳
    榔，被告將車子切出來時，並無打方向燈，車子有擦撞伊，
    因當時天色暗，不知係擦撞伊何處等語（見本院卷第29頁）
    。而被告亦自承伊於事發當時，正欲開車離開檳榔攤，欲將
    車子切出去時，未打方向燈等語（見警卷第5頁、98年度交
    查字第2608號第8頁）。是原告證稱被告於事發當時，未打
    方向燈便駕車起駛離開等事實，堪信為真實。原告復證稱：
    伊車子倒地後，伊看見被告將車子迴轉至對面車道，並向檳
    榔攤小姐，要求不要亂說，係伊自己跌倒非被告所撞擊等語
    （見本院卷第30頁）。核與證人范氏金城於警詢及本院99年
    度交訴字第47號公共危險等案件審理時亦證稱：被告開車離
    開「凍仔腳檳榔攤」一出去，伊便聽見碰一聲，伊至門口查
    看看見原告機車倒地，被告將車子開到檳榔攤之對面車道，
    對渠等稱伊未撞倒原告，係原告自行跌倒，且被告曾打電話
    至「凍仔腳檳榔攤」向范氏金城稱係原告自行跌倒，被告未
    撞倒告訴人等語相符（見警卷第28頁、本院卷第67、68頁）
    。被告雖辯稱：伊見原告倒地後，迴轉至「凍仔腳檳榔攤」
    對面車道向檳榔攤小姐稱係告訴人自行跌倒與伊無關，並撥
    打電話至「凍仔腳檳榔攤」，要檳榔攤小姐不要亂比伊離開
    之方向，係因事情可大可小，怕會害到伊等語（見警卷第4
    頁、98年度交查字第2608號第8頁）。衡情，倘被告未碰撞
    原告致原告人人車倒地，何以於原告倒地後，被告先將車子
    駛離現場，迴轉至「凍仔腳檳榔攤對面」向檳榔攤小姐稱伊
    未撞倒告訴人。更於事後再打電話至「凍仔腳檳榔攤」向檳
    榔攤小姐稱是不是不想做生意，伊未撞擊原告等情，顯與一
    般常情相違。復參諸證人乙○○於警詢時陳稱：伊機車右前
    車頭與被告所駕駛之自小客車發生擦撞等語（見警卷第9頁
    ），核與嘉義市政府警察局第一分局勘查報告第6點勘查情
    形3、4所載「LUT-923號重型機車手把離地高度與N7-87 17
    號自用小客車後視鏡上L4撞擊痕高度相符、LUT-923號重機
    車機車把守高度與N7-8717號自用小客車左後車門上L8刮擦
    痕高度相符」等語（見警卷第44頁）相符。至郭馥榕雖曾於
    檢察事務官詢問時雖陳稱：L4刮痕，係1年前伊於臺南市與
    人發生碰撞所發生，當時碰撞當時未報警，而L8刮痕則係借
    車給被告後才出現等語（見98年度交查字第2608號卷第7頁
    ），然本院審酌郭馥榕於檢察事務官面前所為之陳述未經具
    結，且被告亦爭執證人郭馥榕所為之陳述未經具結無證據能
    力，故郭馥榕於檢察事務官前所為之陳述無證據能力，自亦
    無法遽以作為有利於被告之認定。是被告辯稱伊未撞倒原告
    ，係原告自行跌倒云云，顯係事後卸責之詞，委無足採。綜
    上等情，足認被告當時欲自「凍仔腳檳榔攤」起駛離開，未
    注意後方來車且未打方向燈，而擦撞原告之機車，致原告人
    車倒地等情，至為灼然。
  2.按汽車起駛前應注意前後左右有無障礙或車輛行人，並應讓
    行進中之車輛行人優先通行，道路交通安全規則第89條第1
    項第6款定有明文。被告駕駛汽車，自應注意上開交通安全
    規定，且依卷附道路交通事故調查表（一）所載，肇事當時
    天氣晴朗，夜間有照明、路面乾燥、視距良好、無缺陷及障
    礙物，復無不能注意之情事，詎被告竟疏未注意有無來車，
    亦未讓行進中之車輛優先通行即冒然起駛因而肇事，其對本
    件車禍之發生顯有過失，要無疑義。本件事故經送臺灣省嘉
    雲區車輛行車事故鑑定委員會鑑定結果，亦認兩車發生相撞
    ，被告夜間由路旁起駛，未讓行進中之車輛先行，為肇事原
    因，原告則無肇事因素，有該鑑定委員會99年4月2日嘉雲鑑
    990155字第0995 801189號鑑定意見書一份在卷可稽（見99
    年度調偵字第56號第5、6頁）。又原告確因本件車禍受有前
    揭傷害，業如前述，則被告之過失，與原告所受傷害間，具
    有相當因果關係，亦堪認定。
（二）原告得請求之金額部分
  1.按因故意或過失，不法侵害他人之權利者，負損害賠償責任
    ；負損害賠償責任者，除法律另有規定或契約另有訂定外，
    應回復他方損害發生前之原狀；不能回復原狀或回復顯有重
    大困難者，應以金錢賠償其損害；不法侵害他人之身體或健
    康者，對於被害人因此喪失或減少勞動能力，或增加生活上
    之需要時，應負損害賠償責任；不法侵害他人之身體、健康
    、名譽、自由、信用、隱私、貞操，或不法侵害其他人格法
    益而情節重大者，被害人雖非財產上之損害，亦得請求賠償
    相當之金額，民法第184條第1項前段、第213條第1項、第21
    5條、第193條第1項、第195條第1項分別定有明文。本件被
    告不法傷害原告之身體、毀損系爭機車，業如前述，則原告
    依前開規定請求賠償，即屬有據。茲就原告請求賠償之數額
    是否准許，分述如後：
  (1)醫療費用：原告請求被告賠償醫療費用15,043元，然揆之原
    告提出之行政院衛生署嘉義醫院收據6紙，原告請求被告給
    付15,043元(即155+50+4,009+10,340+200+289=15,043)之醫
    療費用為有理由。
  (2)機車毀損之損失：
   按汽車、機車或其他非依軌道行駛之動力車輛，在使用中
     加損害於他人者，駕駛人應賠償因此所生之損害；不法毀
     損他人之物者，被害人得請求賠償其物因毀損所減少之價
     額，民法第191條之2前段、第196條分別定有明文。而民法
     第196條所謂因毀損減少之價額，得以修復費用為估定之標
     準，但以必要者為限，例如修理材料以新品換舊品應予折
     舊，最高法院77年度第9次民庭會議決議闡釋甚明。
   原告主張其修理系爭機車之費用為9,200元等語，業據提出
     估價單1紙為證。而系爭機車為訴外人蕭那芬所有，並將該
     修繕機車費用之債權讓與與原告，有債權轉讓契約書1份附
     卷足憑。又該系爭機車於事故發生時已使用超過3年，有原
     告提出之機車行照在卷可憑。則原告以修理費作為損害賠
     償之依據時，自應將零件折舊部分予以扣除。依行政院所
     頒「固定資產耐用年數表」，屬第2類交通及運輸設備內第
     3 項「陸運設備」中之「機器腳踏車」，其耐用年數為3年
     ，是系爭機車於事故發生時已超過耐用年限，其零件更換
     應以新零件之殘價計算其損害額。準此，依所得稅法第51
     條及同法施行細則第48條之規定，本院以平均法計算其折
     舊，並依營利事業所得稅查核準則第95條所規定之計算公
     式計算其殘價(即殘價＝固定資產之實際成本/耐用年數表
     規定之耐用年數＋1)，則上開零件費用9,200元，於使用3
     年後之殘價為2,300元(9,200/3＋1＝2,300）。從而，原告
     得請求系爭機車修復之費用為2,300元，逾上開金額之請求
     則屬無據。
   (3)減少勞動能力部分：原告主張伊原受僱於訴外人蔡嘉雄處
     ，擔任貝類繁殖與養殖副手一職，每月薪水25,000元，因
     自本件車禍發生後，手臂手術無法工作，遭蔡嘉雄先生解
     聘，致喪失勞動能力1年，共計損失300,000元等語。查經
     本院向原告就醫之行政院衛生署嘉義醫院函查：以原告從
     事從事貝類繁殖及養殖工作，是否有因上開傷害喪失勞動
     能力之情形，如有，期間為多久。經該院函覆：「原告左
     肘自幼即骨折，導致活動能力受限（約40-50度左右），於
     98 年9月12日又因車禍，導致左肘尺骨上端鷹嘴突骨折，
     復經手術，現已癒合，左肘之勞動能力本來就不佳，現又
     遭受骨折，比原來狀況（勞動能力）下降約百分10-15左右
     ，期間為半年左右」等語，此有嘉義醫院前開函附病情說
     明書在卷足按，則依醫院函文所示，原告受傷期間，約有6
     個月無法勞動之工作損失，而本院審酌原告原係從事貝類
     養殖業，手部活動頻繁，因無法工作，而遭解僱，故其減
     少勞動能力應為百分之15，而原告每月薪資25,000元，亦
     有在職證明書在卷可稽，且為被告所不爭執，是本院認原
     告此部分請求以22,500元（即25,000元6個月15％）部
     分應屬合理，予以准許，逾此部分，原告並未提出相關舉
     證，不應准許。
   (4)精神慰撫金：被告因過失駕駛行為，不法侵害原告之身體
     、健康，原告因系爭事故受有前述傷害，自受有精神上之
     痛苦，而得向被告請求精神慰撫金。按慰撫金之賠償其核
     給之標準固與財產上損害之計算不同，然非不可斟酌雙方
     身分資力與加害程度，及其他各種情形核定相當之數額，
     最高法院著有51年台上字第223號判例可資參照。查原告為
     國中肆業，現無工作，被告高中肆業，從事水泥臨時工工
     作，業據兩造自承在卷。而原告於98年度無所得申報，被
     告於98年度薪資所得為43,171元，原告名下土地1筆、汽車
     一部，被告名下無不動產、汽車此有本院依職權調取之稅
     務電子閘門財產所得調件明細表在卷足按。本院審酌兩造
     之身分、地位、經濟能力、原告因系爭事故遭受之傷害程
     度、被告過失之程度等情形，認原告請求之精神慰撫金以
     70,000元為適當，欲此範圍之請求實屬過高，不能准許。
（三）依上說明，原告共受有醫療費用15,043元、系爭機車修理
      費用2,300元、減少勞動能力損失22,500元、精神上痛苦
      70,000元，共計之109843元損失。從而，原告依據侵權行
      為之法律關係，請求被告給付109,843元，及自99年8月3
      日至清償日止，按年息百分之5計算之利息為有理由，應
      予准許；逾此範圍之請求，於法無據，應予駁回。
四、末按民事訴訟法關於假執行之規定，於附帶民事訴訟準用之
    ，刑事訴訟法第491條第10款定有明文。本判決原告勝訴部
    分，係所命給付金額未逾新台幣50萬元之判決，準用民事訴
    訟法第389條第1項第5款之規定，自應依職權宣告假執行。
    原告雖聲明願供擔保請准宣告假執行，就原告勝訴部分，亦
    僅係促本院依職權發動而已，至原告敗訴部分，其假執行之
    聲請，失其所附，應併予駁回。另本件為刑事附帶民事訴訟
    ，無庸繳納訴訟費用，爰不為訴訟費用負擔之諭知，至請求
    車輛毀損之損害賠償部分雖非上開刑事附帶民事訴訟中所得
    請求，惟亦據原告於本院審理中另行起訴，並繳納裁判費
    1,000元。本院審酌原告機車毀損部分之損害賠償請求原告
    部分勝訴，惟其敗訴部分之原因在於車輛零件折舊，爰命此
    部分之訴訟費用1,000元，由被告負擔200元，餘由原告負擔
    。均附此敘明。
五、據上論結，本件原告之訴為一部有理由，一部無理由，爰依
    刑事訴訟法第502條、第491條第10款，民事訴訟法第389 條
    第1項第5款，判決如主文。
中    華    民    國    99    年    10    月    19    日
                  刑事第三庭審判長  法  官  陳仁智
                                    法  官  李秋瑩
                                    法  官  葉淑儀
以上正本證明與原本無異。
如不服本判決應於收受本判決後10日內向本院提出上訴書狀，並
應敘述具體理由；如未敘述上訴理由者，應於上訴期間屆滿後20
日內向本院補提理由書( 均須按他造當事人之人數附繕本) 「切
勿逕送上級法院」。
中    華    民    國    99    年    10    月    19    日
                                    書記官  劉美娟

司法院資訊處製作；財團法人民間司法改革基金會備份。
